【裁判字號】    98,交抗,2011
【裁判日期】    980907
【裁判案由】    違反道路交通管理處罰條例
【裁判全文】
臺灣高等法院交通事件裁定            98年度交抗字第2011號
抗   告   人
即原處分機關  交通部公路總局新竹區監理所桃園監理站
受 處  分 人  甲○○
上列抗告人因受處分人違反道路交通管理處罰條例案件，不服臺
灣桃園地方法院98年度交聲字第1353號，中華民國98年7月30日
裁定（原處分案號：桃監裁罰字第裁52-DB0000000號），提起抗
告，本院裁定如下：
    主  文
抗告駁回。
    理    由
一、抗告意旨略以：原裁定既認受處分人甲○○確有駕駛自用小
    客車酒精濃度超過規定標準之違規，就吊扣駕駛執照12個月
    部分，僅係如何為適當處分及執行之問題，尚不能因受處分
    人僅持有普通大貨車駕駛執照，即認為此部分免罰。原裁定
    撤銷吊扣駕駛執照部分，與道路交通管理處罰條例第35條第
    1 項第1款規定不合，為維護道路交通管理目的及公平性，
    請將原裁定關於吊扣駕駛執照12個月免罰部分撤銷，自為裁
    定云云。
二、經查：
（一）按道路交通案件處理辦法第20條前段規定，交通法庭認為
      聲明異議有理由或聲明異議雖無理由而原處分不當或違法
      者，應以裁定將原處分經聲明異議部分撤銷，並自為裁定
      。次按汽車駕駛人飲用酒類或其他類似物後其吐氣所含酒
      精濃度超過每公升0.25毫克以上，不得駕車；又汽車駕駛
      人，駕駛汽車經測試檢定有酒精濃度超過規定標準者，處
      新臺幣15,000 元以上60,000元以下罰鍰，並當場移置保
      管該汽車及吊扣其駕駛執照1年；又汽車駕駛人有第35條
      第1項規定之情形者，應接受道路交通安全講習；又汽車
      駕駛人，因違反本條例及道路交通安全規則之規定，受吊
      銷駕駛執照處分時，吊銷其持有各級車類之駕駛執照，此
      分別為道路交通安全規則第114條第2款、道路交通管理處
      罰條例第35條第1項第1款、第24條第1項第2款及第68 條
      亦定有明文。
（二）本件受處分人甲○○持職業聯結車駕駛執照，於民國98年
      5月20日晚間7時44分許，酒後騎乘車號BIE-017號重型機
      車，行經桃園縣桃園市○○路、民富三街口時為警查獲，
      經警測得其呼氣中所含酒精濃度為每公升0.32毫克，已超
      過法定標準0.25毫克，業已超出規定標準，此為受處分人
      所不否認，並有桃警局交字第DB0000000號舉發違反道路
      交通管理事件通知單、98年5月25日桃監裁罰字第裁52-
      DB0000000號違反道路交通管理事件裁決書各1紙在卷可參
      ，是受處分人之上開交通違規事實，應堪認定。
（三）惟原處分機關於受處分人無普通重型機車駕駛執照可供吊
      扣時，吊扣受處分人其他種類之駕駛執照，雖可達成限制
      受處分人繼續駕駛普通重型機車之目的，惟亦同時限制受
      處分人駕駛其他種車輛之權利，使用之手段顯逾其所欲達
      到之目的，已欠缺比例性。又受處分人雖擁有其他種車輛
      之駕駛資格，惟其於酒後駕駛普通重型機車時，所造成用
      路安全之危險性，與僅擁有普通重型機車駕駛執照者所造
      成之危險性，並無不同，卻受到吊銷其他種類之駕駛資格
      之處分，相較一般擁有普通重型機車駕駛執照者僅吊扣其
      輕型機車駕駛資格，顯係就相同案件為不同之處理。又受
      處分之違規行為係發生於98年4月22日，依修正後之道路
      交通管理處罰條例第68條之規定，既已將「吊扣」部分刪
      除，駕駛人受吊扣駕駛執照處分時，應不再吊扣其持有各
      級車類之駕駛執照，故原處分機關於作成吊扣駕駛執照處
      分時，應就行為人所應吊扣之駕駛執照種類予以限定，僅
      應限制其駕駛普通重型機車之權利。是受處分人既領有職
      業聯結車駕駛執照，並為駕駛普通重型機車之憑據，而普
      通重型機車駕照業已於98年2月27日遭註銷，無普通重型
      機車駕駛執照可供吊扣，倘原處分機關因而逕行吊扣受處
      分人之職業聯結車駕駛普通重型機車駕駛執照，顯已逾越
      修正後道路交通管理處罰條例第68條之規範意涵及範圍，
      且對其工作權造成極大之損害，故受處分人此部分之異議
      理由，應屬可採。
（四）原處分機關之抗告意旨雖主張：受處分人違反道路交通管
      理處罰條例第35條第1項第1款規定，自應吊扣其領有之汽
      車駕駛執照，原裁定撤銷吊扣駕駛執照部分顯有違誤云云
      。惟查：1.道路交通管理處罰條例第68條之修正意旨，係
      因違規行為對道路交通秩序之維持及道路交通安全已生較
      大之影響，故規定吊扣或吊銷其持有各級車類之駕駛執照
      ，以限制其繼續駕車行駛道路之權利，且係屬駕駛行為之
      限制，並不因所持駕駛執照種類不同而有所差異。惟為考
      量原條文將違法或違規駕駛人所持有各級車類之駕駛執照
      一併吊銷或吊扣，失之過酷，對於人民工作與生活影響過
      鉅，有違比例原則，經與交通部協商後，乃將其中「受吊
      扣處分者，吊扣其持有各級車類之駕駛執照」部分之規定
      刪除。是駕駛人違反道路交通管理處罰條例第35條第1項
      第1款之規定而受吊扣駕駛執照處分時，依修正後同法第
      68條規定並參照其上開修正意旨，應僅得吊扣違規或違法
      「當時駕駛車類之駕駛執照」，否則將造成同一違規或違
      法行為，因受處分人持有駕駛執照種類之不同，而異其處
      分之結果。況酒醉駕車行為係製造法所不容許之風險，以
      風險製造之立場觀之，並不因駕駛車輛種類之不同，而有
      所差別，但從風險實現之觀點而言，酒醉駕駛車類之不同
      ，其對於交通安全衍生之實害結果也有所差異，如駕駛人
      駕駛低一級之車類違反本條例之規定時，不論其所造成之
      實害結果，而一律吊扣駕駛人所持有之各類駕照，亦有違
      相同事件相同處理，不同事件不同處理之平等原則（本院
      暨所屬法院97年法律座談會刑事類提案第40號討論暨審查
      意見參照）。是參諸上開道路交通管理處罰條例第68條之
      修正過程與修正理由，行為人有道路交通管理處罰條例第
      35條第1項第1款所規定之違規行為，須吊扣駕駛執照時，
      應僅能吊扣行為人違法或違規當時駕駛車輛所憑之駕駛執
      照，不得再吊扣行為人所持有、與駕駛違規車輛無關之其
      他各級車類駕駛執照。2.復依修正後道路交通管理處罰條
      例第68條規定，既已刪除「吊扣」等字，而僅餘「吊銷」
      等字，依「明示其一，排除其他」之法理，該條應係明示
      排除「吊扣駕駛執照處分時，吊扣其持有各級車類之駕駛
      執照」之規定，而僅餘「吊銷駕駛執照處分時，始吊銷其
      持有各級車類之駕駛執照」之規定，而限縮修正前條文之
      適用範圍。如此規定，兼顧重大違規之吊銷駕駛執照處分
      ，駕駛人多係不宜再享有駕駛行為者，而吊扣駕駛執照處
      分之違規態樣相對輕微，解釋上不再一律執行各級車種駕
      駛執照之吊扣，使此類駕駛人仍保有駕駛其他車種之權利
      。如此解釋，方不致使本條僅有文字上變動之意義，亦符
      合立法者修法之意旨。是修正後即現行道路交通管理處罰
      條例第68條規定，應認當已排除「吊扣其持有各級車類之
      駕駛執照」之效力與執行方式。是本件受處分人持高一級
      之職業聯結車駕駛執照，駕駛低一級之普通重型機車，經
      核應有道路交通管理處罰條例第68條規定之適用，若原處
      分機關因而逕行吊扣受處分人之職業聯結車駕駛執照，顯
      已逾越修正後道路交通管理處罰條例第68條之規範意涵及
      範圍，則抗告意旨所陳，均屬誤解法律。
三、綜上所述，原裁定以受處分人異議為有理由，而撤銷原處分
    機關之關於「吊扣駕駛執照12個月」之處分，核無不合。原
    處分機關猶執前詞提起本件抗告，為無理由，應予以駁回。
四、據上論結，應依道路交通案件處理辦法第26條，刑事訴訟法
    第412條，裁定如主文。
中    華    民    國    98    年    9     月    7     日
                    刑事第二十庭審判長法  官  楊貴雄
                                      法  官  林銓正
                                      法  官  許必奇
以上正本證明與原本無異。
不得再抗告。
                                      書記官  廖素花
中    華    民    國    98    年    9     月    8     日


司法院資訊處製作；財團法人民間司法改革基金會備份。
